【裁判字號】    99,監宣,136
【裁判日期】    990830
【裁判案由】    監護宣告
【裁判全文】
臺灣臺南地方法院民事裁定             99年度監宣字第136號
聲  請  人  乙○○○
相  對  人  丙○○
上列聲請人聲請對丙○○為監護宣告事件，本院裁定如下：
    主      文
宣告丙○○（男，民國○○年○月○○○日生、身分證統一編號
：Ｚ000000000號，住臺南縣七股鄉義合村六鄰義合四
六號）為受監護宣告之人。
選定乙○○○（女，民國○○年○月○○○日生、身分證統一編
號：Ｚ000000000號，住臺南縣七股鄉義合村六鄰義合
46 號）為受監護宣告之人丙○○之監護人。
指定甲○○（男，民國○○○年○○月○○日生、身分證統一編
號：Ｚ000000000號，住臺北縣蘆洲市○○里○鄰○○
路七七０號四樓）為會同開具財產清冊之人。
聲請程序費用新臺幣壹仟元由受監護宣告之人丙○○負擔。
    理      由
一、本件聲請意旨略以：聲請人之配偶丙○○因罹患腦中風，於
    民國98年6月23日經鑑定為極重度重器障呼吸障礙，至其不
    能為意思表示或受意思表示，或不能辨識其意思表示之效果
    ，聲請人為此爰聲請對丙○○為監護宣告。又聲請人乙○○○為丙○○之妻，甲○○亦係丙○○之子，爰聲請鈞院選定
    聲請人乙○○○為丙○○之監護人，並指定甲○○為會同開
    具財產清冊之人等語。
二、按對於因精神障礙或其他心智缺陷，致不能為意思表示或受
    意思表示，或不能辨識其意思表示之效果者，法院得因本人
    、配偶、四親等內之親屬、最近一年有同居事實之其他親屬
    、檢察官、主管機關或社會福利機構之聲請，為監護之宣告
    ，民法第14條第1項定有明文。再按受監護宣告之人應置監
    護人。法院為監護之宣告時，應依職權就配偶、四親等內之
    親屬、最近一年有同居事實之其他親屬、主管機關、社會福
    利機構或其他適當之人選定一人或數人為監護人，並同時指
    定會同開具財產清冊之人。又法院選定監護人時，應依受監
    護宣告之人之最佳利益，優先考量受監護宣告之人之意見，
    審酌一切情狀，並注意下列事項：(一)受監護宣告之人之身心
    狀態與生活及財產狀況。(二)受監護宣告之人與其配偶、子女
    或其他共同生活之人間之情感狀況。(三)監護人之職業、經歷
    、意見及其與受監護宣告之人之利害關係。(四)法人為監護人
    時，其事業之種類與內容，法人及其代表人與受監護宣告之
    人之利害關係，民法第1110條、第1111條第1項、第1111條
    之1亦定有明文。
三、經查：
（一）聲請人乙○○○係丙○○之配偶，業據聲請人提出戶籍謄
      本1份在卷可稽，揆諸上開規定，本件聲請人聲請對丙○○為監護之宣告，自屬有據。
（二）又聲請人主張丙○○因罹患腦中風，經鑑定為極重度重器
      障呼吸障礙，領有身心障礙手冊，已不能為意思表示或受
      意思表示等情，亦據聲請人提出身心障礙手冊1件為證，
      又本院於99年8月11日請鑑定人財團法人臺灣省私立台南
      仁愛之家附設精神療養院醫師施仁雄對丙○○進行鑑定，
      其結鑑定結果認：「一般醫學檢查：個案意識呈呆僵狀態
      ，對問話無法回答，必須靠他人協助下可進食、鼻胃管幫
      忙進食、靠氣管內管幫忙呼吸，四肢變形無力，無法自我
      行動，大小便及個人衛生須他人完全協助。精神檢查方面
      ：個案的注意力、判斷能力、對人時地的定向感、記憶能
      力、計算能力及抽象思考能力均有明顯缺失。綜合以上之
      情形，這是一個腦病變後遺症的個案，個案現在意識仍不
      清，個案自我照顧能力呈明顯不足，精神狀態應達精神耗
      弱且無法處理自我事務之程度。鑑定判定：基於受鑑定人
      有植物人狀態，至其不能為意思表示或受意思表示，且接
      受治療後回復可能性甚低，因而不能管理自己財產，可為
      監護宣告」等語，有99年8月11日訊問筆錄暨精神鑑定報
      告書各1件附卷可佐。是聲請人聲請對丙○○為監護宣告
      為有理由，應予准許。
四、次查，聲請人乙○○○為丙○○之配偶，且經丙○○之親屬
    團體會議推定為丙○○之監護人等情，業據聲請人提出戶籍
    謄本6件、親屬團體會議紀錄、親屬團體會議推定監護人說
    明書、親屬系統表在卷可按，本院復參酌受監護宣告人丙○○之所有事項目前均由聲請人乙○○○處理，且聲請人復表
    示願意擔任受監護宣告人丙○○之監護人，是認由聲請人乙○○○任監護人最能符合受監護宣告人丙○○之最佳利益，
    爰選定聲請人乙○○○為受監護宣告人丙○○之監護人；又
    甲○○係丙○○之子，有戶籍謄本1件附卷可參，並經受監
    護宣告人丙○○之親屬團體會議推定為會同開具財產清冊之
    人，復有聲請人提出之親屬團體會議推定監護人說明書、親
    屬系統表在卷可稽，衡情甲○○應會本於受監護宣告人丙○○之最佳利益，與監護人共同開具財產清冊，且甲○○亦表
    示願擔任會同開具財產清冊之人，是爰指定甲○○為會同開
    具財產清冊之人，以利監護事宜之執行。
五、依民事訴訟法第608條第1項，裁定如主文。
中    華    民    國    99    年    8    月    30     日
                  家事法庭  法  官    李杭倫
以上正本係照原本作成。
如不服本裁定關於選定監護人及指定會同開具財產清冊之人等部
分，應於送達後十日內向本院提出抗告狀，並繳納抗告費新臺幣
1,000元；其餘關於宣告監護之部分，不得抗告。
中    華    民    國    99    年    8    月    30    日
                            書記官    陳玉果

司法院資訊處製作；財團法人民間司法改革基金會備份。
